臺灣士林地方法院民事判決　　　　　　　　　　　　　九十三年度訴字第八七二號
　　原　　　告　甲○○
　　被　　　告　乙○○
當事人間因傷害案件提起附帶民事訴訟請求損害賠償事件，經本院刑事庭裁定後移送
前來（九十三年度附民字第一六號），本院於民國九十三年十月十一日言詞辯論終結
，判決如下：
    主      文
被告應給付原告新臺幣拾伍萬元及自民國九十一年十一月十一日起至清償日止，按週
年利率百分之五計算之利息。
原告其餘之訴駁回。
訴訟費用由被告負擔五分之一，餘由原告負擔。
本判決原告勝訴部分，得假執行。但被告如以新臺幣拾伍萬元為原告預供擔保，得免
為假執行。
    事實及理由
一、本件被告未於最後言詞辯論期日到場，核無民事訴訟法第三百八十六條各款所列
    情形，爰依原告之聲請，由其一造辯論而為判決。
二、本件原告起訴主張：被告於民國九十一年八月十二日下午七時許，在臺北市○○
    區○○街四○之二七號一樓，與原告、林明德及姓名年籍不詳綽號「死狗」之女
    子打麻將時，因不滿原告出牌方式，而與原告發生口角，隨即與另一姓名年籍不
    詳之成年男子，共同毆打原告，被告以電話筒毆打原告頭部，並以手指指甲抓傷
    原告臉部，該姓名年籍不詳男子則以拳毆打原告頭部，致原告受有臉部多處擦挫
    傷、前胸併左前臂處擦挫傷等傷害，爰依侵權行為之法律關係，訴請被告賠償原
    告新臺幣（下同）八十萬元之精神慰撫金等語。並聲明：被告應給付原告八十萬
    元及自起訴狀繕本送達翌日即九十一年十一月十一日起至清償日止，按週年利率
    百分之五計算之利息。
三、被告則以：兩造係於九十一年六月間互毆，而原告所提之驗傷單則係於同年八月
    份所開立，顯非真實；又被告並無財產足供賠償原告請求之金額等語。並聲明：
    原告之訴駁回。
四、原告主張被告於九十一年八月十二日下午七時許，在臺北市○○區○○街四○之
    二七號一樓，與原告、林明德及姓名年籍不詳綽號「死狗」之女子打麻將時，因
    不滿原告出牌方式，而與原告發生口角，隨即與另一姓名年籍不詳之成年男子，
    共同毆打原告，被告以電話筒毆打原告頭部，並以手指指甲抓傷原告臉部，該姓
    名年籍不詳男子則以拳毆打原告頭部，致原告受有臉部多處擦挫傷、前胸併左前
    臂處擦挫傷等傷害之事實，為被告所否認，並以前揭情詞置辯。經查：
  (一)原告於九十一年八月十二日晚八時十分許至新光吳火獅紀念醫院（下稱「新光醫
    院」）急診，經醫生診斷受有臉部多處擦挫傷、前胸併左前臂處擦挫傷等處之傷
    害，有該院出具之乙種診斷證明書影本一紙、病歷影本一份、照片二張附卷可稽
    。
  (二)原告於本院九十三年度易字第一二六號刑事案件九十三年六月三日審理時到庭證
    稱：當時伊與被告、林明德、綽號「死狗」者一起打牌，因打牌發生糾紛，被告
    先打她，那個男的則打她耳光，被告接著就拿電話筒毆打其頭部，並以手指抓其
    臉部及胸部，那個男的也一直打她；林明德見她被打耳光後就先離開，後來林明
    德到現場看到她衣服破了，就帶她到樓上等語（詳見該案卷第四七至四八頁）。
    核與證人林明德於上開刑事案件同日審理時到場結證稱：伊只與被告及原告打過
    一次牌，就是在北投中和街處；伊有看到被告與原告兩人在拉扯，開始的時候另
    有一個男的打原告的耳光；伊租房子在樓上，原告來找他時有看到衣服破掉，臉
    上有受傷等語（詳見該案卷第四三至四六頁），若合符節。而本院九十三年度易
    字第一二六號刑事案件於當日向證人林明德提示原告於九十一年八月十二日至新
    光醫院急診所拍攝之照片，證人林明德明確證稱：「當時看到嘴唇旁邊有傷痕，
    臉上有抓傷，胸口傷的部分我沒有印象」等語（詳見該案卷第四六頁），足見原
    告指述於九十一年八月十二日遭被告及一不詳姓名男子毆打乙節，尚可採信。
  (三)被告雖提出其與訴外人林桂花之房屋租賃契約書，證明其於九十一年七月五日即
    將位於臺北市○○區○○街四○之二七號一樓之房屋出租予林桂花，而主張其不
    可能於九十一年八月十二日在上址傷害原告，其與原告打牌時發生爭執是同年五
    、六月間等語。惟查：
    1.被告於臺灣士林地方法院檢察署九十二年度偵字第四一七０號刑事案件偵查中
      前後共提出二份房屋租賃契約書，第一份即被告於九十二年五月七日所提刑事
      告訴狀中所附者（詳見偵查卷第二六至二九頁），該契約書之房租付款明細欄
      起始日期為自九十一年九月五日起，而被告於九十二年五月九日當庭所提之第
      二份房屋租賃契約書（詳見偵查卷第三五頁以下）之房租付款明細表欄，所載
      起始日期則為九十一年七月五日，二者有所出入，就相同之當事人及租賃標的
      物，竟有不同之內容，又係被告自行提出，則上開第二次提出之契約書內容之
      真實性，即有可疑。
    2.況被告所提之房屋租賃契約書所載之租賃期間雖均為五年二月（自九十一年七
      月五日起至九十六年九月五日止），惟證人即向被告承租上址房屋之林桂花於
      本院九十三年度易字第一二六號刑事案件九十三年六月一日審理時到庭結證稱
      ：伊與被告承租房屋是租五年，不會有租二個月，伊確定是農曆七月租的，因
      為農曆不會開業，簽約時已是七月中，簽完契約到開店差不多有半個月左右，
      其八月才開店等語（詳見該案卷第三二頁）。參照上開被告於偵查中所提出之
      第一份房屋租賃契約書所載之房租付款明細欄起始日期為九月五日（即該年農
      歷七月二十九日「民俗關鬼門日」前一日），核與證人林桂花所證之簽約及因
      避開民俗禁忌於農曆八月後開始營業之期間相吻合，足認被告將上址房屋出租
      予林桂花營業之起始日，應以其於告訴狀所附第一次提出房屋租賃契約書為真
      實（即九十一年九月五日之後為可採），其辯稱於九十一年八月十二日已將上
      開房屋租予他人，不可能於該處打牌等語，顯不可採。
    3.被告雖又以合約書鮮有人採農曆記載，合約書上記載之簽約日九十一年七月五
      日應為國曆等語。惟九十一年七月五日距證人林桂花前開所述營業時間相隔達
      二月之久，衡情證人林桂花應無租用房屋後閒置達二個月之理，是被告所辯租
      約之簽約日期是該年國曆七月五日等語，不足採信。
  (四)證人林明德於本院九十三年度易字第一二六號刑事案件九十三年六月三日審理時
    雖證稱：只與被告及原告打過一次麻將，在北投中和街，時間不記得等語。惟亦
    證稱：當時打牌之地點已簽約，尚未開始營業等語（詳見該案卷第四四頁）。姑
    不論被告提出以九十一年七月五日為房租付款起始日之房屋租賃契約書虛偽不實
    ，前已認定，且證人林明德既已證稱：兩造發生爭執時，該房屋已簽約，尚未營
    業，則其上所載之「七月五日」簽約日及房租付款起始日，亦不足以證明事發地
    點之房屋已交予承租人林桂花使用致無法打牌及爭執係發生在七月五日以前等情
    事。自亦不得以上述簽約日及房租付款起始日證明被告與原告發生爭執是在被告
    所述之同年五、六月間，故被告辯稱雙方爭執係在同年五、六月間之事實，洵不
    足採。
  (五)又被告辯稱；當時是原告先打她，其才還手等語。惟依原告所受之臉部挫傷情形
    觀之，被告顯係以積極之攻擊行為傷害原告，而非單純之防衛行為。參以當時現
    場除被告與原告發生爭執外，尚有一姓名年籍不詳之成年男子動手毆打原告，業
    據證人林明德於上開案件審理時證述在卷，被告一方人數顯然占有優勢。足認被
    告確有傷害之故意，而不符正當防衛之要件。
  (六)綜上所述，原告主張伊於前揭時、地遭被告與另一不詳姓名年籍之男子共同毆傷
    等情，堪認為真正。且本院九十三年度易字第一二六號刑事判決及臺灣高等法院
    九十三年度上易字第一三七七號刑事確定判決亦同此認定，附此敘明。
五、按因故意或過失，不法侵害他人之權利者，負損害賠償責任；又不法侵害他人之
    身體、健康、名譽、自由、信用、隱私、貞操，或不法侵害其他人格法益而情節
    重大者，被害人雖非財產上之損害，亦得請求賠償相當之金額，民法第一百八十
    四條第一項前段、第一百九十五條第一項前段分別定有明文。經查：
  (一)本件原告確因前揭時、地遭被告與另一不詳姓名年籍之男子共同毆打而受有上述
    傷害，前已認定，從而，原告依前揭規定，請求被告賠償其所受之精神上之損害
    ，即屬於法有據。
  (二)爰審酌原告於事發時為五十二歲，臺中新民商職畢業，二專肄業，現已退休，已
    婚育有二子，目前名下約有一百多萬元存款，股票現值約一百多萬元，並有不動
    產，遽遭被告毆傷，自受有精神上相當之痛苦；而被告於行為時年滿四十八歲，
    國中畢業，已離婚，育有三子，並與其中一名七歲小孩同住，目前無業，亦無存
    款，名下不動產已遭拍賣，故平日靠親友資助維生，僅因打牌時之細故即夥同他
    人共同毆傷原告，顯對他人身體法益絲毫不加尊重等情，認為原告基於民法第一
    百八十四條第一項、第一百九十五條第一項前段之規定，於訴請被告賠償慰撫金
    十五萬元及自起訴狀繕本送達翌日即九十一年十一月十一日起至清償日止，按週
    年利率百分之五計付遲延利息之範圍內，為有理由，應予准許，逾此範圍之請求
    ，即屬無據，應予駁回。
六、本件原告勝訴部分，所命被告給付之金額未逾五十萬元，爰依民事訴訟法第三百
    八十九條第一項第五款、第三百九十二條第二項規定，依職權宣告原告得假執行
    ，並諭知被告得預供如主文所示之相當擔保金額後免為假執行。
七、本件判決基礎已臻明確，兩造其餘之攻擊防禦方法及訴訟資料經本院審酌後，核
    與判決不生影響，無逐一論列之必要，併此敘明。
八、據上論結，本件原告之訴為一部有理由、一部無理由，依民事訴訟法第三百八十
    五條第一項前段、第七十九條、第三百八十九條第一項第五款、第三百九十二條
    第二項，判決如主文。
中　　　華　　　民　　　國　　九十三　　年　　　十　　　月　　二十六　　日
                                        臺灣士林地方法院民事第二庭
                                            法      官  張國勳
右為正本係照原本作成。
如對本判決上訴須於判決送達後廿日內向本院提出上訴狀。
中　　　華　　　民　　　國　　九十三　　年　　　十　　　月　　二十八　　日
                                            法院書記官  秦慧綺
